臺灣高雄地方法院刑事判決　　　　　　95年度簡上字第1268號
上　訴　人　甲○○
即　被　告
上列上訴人因傷害案件，不服本院95年度簡字第5202號中華民國
95年9 月20日刑事簡易判決（聲請簡易判決處刑案號：95年度偵
字第12525 號）提起上訴，本院管轄第二審之合議庭判決如下：
    主  文
上訴駁回。
    事  實
一、緣甲○○與乙○○○之夫丙○○係朋友關係，因丙○○曾多
    次前往甲○○住處飲酒，遂引發乙○○○之不滿，而與甲○○彼此間心生嫌隙。詎甲○○於民國95年2 月20日12時20分
    許，單獨前往乙○○○所經營、址設高雄縣鳳山市○○街20
    2 號「萬祐便當店」內，欲找乙○○○理論，然乙○○○未
    加理會並請其即刻離開，甲○○因而心生不快，乃基於傷害
    他人身體之犯意，接續以徒手方式毆打乙○○○之頭、臉、
    下巴及手等身體部位數下，致乙○○○受有頭部外傷疑腦震
    盪、頂部頭皮挫傷、右上嘴底挫傷、右下頜挫傷、左上臂挫
    傷暨皮下瘀血等傷害。
二、案經乙○○○訴由高雄縣政府警察局鳳山分局報請臺灣高雄
    地方法院檢察署檢察官偵查起訴。
    理  由
壹、關於本件證據能力之意見：
  一、依法院組織法第66條之3 規定：「檢察事務官受檢察官之
      指揮，處理下列事務：一實施搜索、扣押、勘驗或執行拘
      提。二詢問告訴人、告發人、被告、證人或鑑定人。三襄
      助檢察官執行其他第60條所定之職權。檢察事務官處理前
      項前2 款事務，視為刑事訴訟法第230 條第1 項之司法警
      察官」。準此，證人乙○○○前於95年3 月15日前往高雄
      縣政府警察局鳳山分局新甲派出所製作筆錄，嗣於同年5
      月24日另經台灣高雄地方法院檢察署檢察事務官加以詢問
      ，觀乎其先前在警詢及偵查中之陳述均核與本院審理中所
      述者大抵相符，依刑事訴訟法第159 條之2 規定意旨，自
      應逕以證人乙○○○於本院審理中所為證述為認定事實之
      依據，再無引用其前開陳述之必要。從而證人乙○○○於
      警詢及偵查中所述各節，依法均不具證據能力。
  二、按被告以外之人於審判外之陳述，雖不符前4 條之規定，
      而經當事人於審判程序同意作為證據，法院審酌該言詞陳
      述或書面陳述作成時之情況，認為適當者，亦得為證據；
      又當事人、代理人或辯護人於法院調查證據時，知有第15
      9 條第1 項不得為證據之情形，而未於言詞辯論終結前聲
      明異議者，視為有前項之同意，刑事訴訟法第159 條之5
      定有明文。查卷附大東醫院診斷證明書1 紙依法乃係醫師
      根據其親自見聞之事實與專門知識經驗所為之審判外陳述
      ，性質上屬於傳聞證據，且無刑事訴訟法第159 條之1 至
      之4 明定之例外情形，依法原不具證據能力。然參以此等
      書面陳述既經檢察官與上訴人即被告甲○○（以下稱被告
      ）均明知其有第159 條第1 項不得為證據之情形，猶未於
      言詞辯論終結前聲明異議，本院復審酌該等陳述作成之外
      部情況並無不當，揆諸前揭法條說明，本院自得逕以前開
      診斷證明書採為認定事實之依據。
貳、實體部分：
  一、訊之被告雖坦承於前揭時間前往高雄縣鳳山市○○街202
      號「萬祐便當店」欲找告訴人乙○○○理論，且雙方因而
      發生爭執等情，然矢口否認有何傷害犯行，辯稱：伊並沒
      有打乙○○○、乙○○○也沒有受傷云云。惟查：
    (一)告訴人乙○○○確於前揭時、地遭被告毆打之事實，業據
      告訴人到庭結證綦詳，並提出大東醫院診斷證明書1 件以
      資憑佐。本院參諸告訴人乙○○○無故受此橫禍，並於案
      發後隨即前往醫院驗傷，是其對案發情況理當記憶深刻無
      訛。再佐以卷附前開診斷證明書之記載，告訴人所受傷勢
      多屬挫傷及瘀腫傷，依理當可推認係遭他人以徒手方式予
      以毆擊、進而排除手持工具或尖銳物品攻擊之可能性；復
      依前開傷勢分布位置觀之，核與告訴人指陳遭被告毆打之
      身體部位大致相符。綜此以觀，足見告訴人前開指訴要屬
      非虛，從而告訴人確於前揭時、地遭被告以徒手方式加以
      毆打之情，至為明灼。被告空言否認並未傷害告訴人云云
      ，顯係臨訟卸責之詞，委無足採。職是，本件事證明確，
      被告犯行洵堪認定，應依法論科。
    (二)此外，本件固據被告另行聲請傳喚證人丙○○、並請求調
      取該證人案發後在瑞隆派出所所製作之警詢筆錄，擬憑為
      其有利之證明。然證人丙○○並未於案發後前往高雄市政
      府警察局前鎮分局瑞隆派出所製作筆錄一節，業據前鎮分
      局96年1 月3 日高市警前分偵字第0950030642號函覆本院
      屬實。且該證人現時已不知去向、無法按址傳喚之情，亦
      各據被告與告訴人乙○○○供陳在卷。再審諸被告於審判
      程序乃明確表示丙○○並未目睹本件案發過程、聲請傳喚
      丙○○是要證明告訴人常常打電話到伊家裡騷擾等語，由
      是可知證人丙○○與本案待證事實並無重要關係，亦屬不
      能調查之證據方法，是依刑事訴訟法第163 條之2 第2 項
      第1 、2 款規定自無再予調查之必要，附此敘明。
  二、本案相關之法律比較適用：
      按行為後法律有變更者，適用行為時之法律。但行為後之
      法律有利於行為人者，適用最有利於行為人之法律，刑法
      第2 條第1 項定有明文。查被告於前開行為後，刑法第33
      條及第41條業經總統於94年2 月2 日修正公布，並依刑法
      施行法第10條之1 規定自95年7 月1 日施行。另於95年6
      月14日公布刑法施行法第1 條之1 ，除變更刑法分則編所
      定罰金之貨幣單位為新臺幣外，並分別提高罰金數額為3
      倍或30倍。職是，本件自應就被告行為前、後相關法律有
      修正者，依前揭規定加以比較適用。茲分別說明如下：
    (一)修正前刑法第277 條之傷害罪原規定法定刑為「3 年以下
      有期徒刑、拘役或1 千元以下罰金」，且依修正前刑法第
      33條第5 款規定罰金數額應為1 元以上；然依刑法施行法
      第1 條之1 規定，修正後該罪之法定刑度應為「3 年以下
      有期徒刑、拘役或新臺幣3 萬元以下罰金」，而修正後刑
      法第33條第5 款提高罰金數額為新臺幣1 千元以上，並以
      百元計算之。是以該罪修正後關於有期徒刑、拘役等自由
      刑雖未加以變更，惟就罰金數額下限則予以提高，故修正
      後法律效果對行為人而言較屬不利，從而本件應依刑法第
      2 條第1 項前段，適用行為時、即修正前刑法第277 條第
      1 項規定採為論罪科刑之基礎。
    (二)修正前刑法第41條第1 項前段原規定：「犯最重本刑為5
      年以下有期徒刑以下之刑之罪，而受6 個月以下有期徒刑
      或拘役之宣告，因身體、教育、職業、家庭之關係或其他
      正當事由，執行顯有困難者，得以1 元以上3 元以下折算
      一日，易科罰金。」，且被告行為時之易科罰金折算標準
      ，依修正前罰金罰鍰提高標準條例第2 條前段（現已刪除
      ）之規定，本係就其原定數額提高為100 倍折算1 日，故
      被告行為時之易科罰金折算標準乃以銀元3 百元折算1 日
      ，經折算後應以新臺幣9 百元折算為1 日。惟修正後刑法
      第41條第1 項前段則改以：「犯最重本刑為5 年以下有期
      徒刑以下之刑之罪，而受6 個月以下有期徒刑或拘役之宣
      告者，得以新臺幣1 千元、2 千元或3 千元折算一日，易
      科罰金。」，乃就易科罰金之折算標準予以提高。從而比
      較修正前、後所定之易科罰金折算標準，當以修正前之規
      定較有利於被告，故應依刑法第2 條第1 項前段，適用行
      為時、即修正前刑法第41條第1 項前段規定，以定其易科
      罰金之折算標準。
  三、核被告甲○○所為，係犯修正前刑法第277 條第1 項之普
      通傷害罪。被告先後以徒手方式毆打告訴人之行為，乃係
      基於同一傷害犯意及機會所為之接續行為，為接續犯。原
      審以被告罪證明確，因而適用修正前刑法第277 條第1 項
      、第41條第1 項前段、罰金罰鍰提高標準條例第1 條前段
      、修正前罰金罰鍰提高標準條例第2 條，並審酌被告之犯
      罪動機、目的、手段，因其犯罪所生損害非微，且犯罪後
      飾詞否認犯行、亦未賠償告訴人所受損失等一切情狀，量
      處如主文所示之刑，且依修正前刑法第41條第1 項前段諭
      知易科罰金之折算標準，其認事用法均無違誤，量刑亦屬
      妥適。職是，被告上訴意旨空言否認犯罪，指摘原判決認
      定事實有誤、請求改判云云，為無理由，應予駁回。
據上論結，應依刑事訴訟法第455 條之1 第1 項、第3 項、第36
8 條，判決如主文。
中　　華　　民　　國　　96　　年　　1 　　月　　24　　日
                  刑事第四庭  審判長法官 郭玫利
                                    法官 林意芳
                                    法官 陳明呈
以上正本證明與原本無異。
不得上訴。
中　　華　　民　　國　　96　　年　　1 　　月　　24　　日
　　　　　　　　　　　　　　　　　書記官 林明忠
附錄本判決論罪科刑之法條：
中華民國刑法第277條（普通傷害罪）
傷害人之身體或健康者，處3 年以下有期徒刑、拘役或1 千元以
下罰金。
犯前項之罪因而致人於死者，處無期徒刑或 7 年以上有期徒刑；
致重傷者，處3 年以上10年以下有期徒刑。
